臺灣板橋地方法院民事判決　　　　　　　99年度訴字第2674號
原　　　告　陳能隆
被　　　告　謝嘉興
上列當事人間請求侵權損害賠償事件，本院於中華民國100 年4
月8 日言詞辯論終結，判決如下：
    主  文
被告應給付原告新臺幣貳萬元，及自民國九十九年九月四日起至
清償日止，按年息百分之五計算之利息。
原告其餘之訴駁回。
訴訟費用由被告負擔三十分之一，餘由原告負擔。
本判決第一項得假執行。但被告如以新臺幣貳元為原告預供擔保
，得免為假執行。
原告其餘假執行之聲請駁回。
    事實及理由
一、原告主張：
  (一)原告、被告及訴外人陳良文為兄弟關係，被告明知其母即訴
    外人陳秀妹（民國99年1 月3 日歿）所有臺北縣土城市○○
    路102 巷26號2 樓房屋及其坐落基地之所有權狀、中華郵政
    股份有限公司帳號00000000000000號帳戶之存摺及印章，分
    別在原告與陳良文之持有中，竟基於使原告及陳良文受刑事
    處分之目的，於98年10月14日上午10時23分許，向臺北縣政
    府警察局（現已改制為新北市政府警察局）板橋分局信義派
    出所，誣告上開所有權狀及存摺均已遺失；復於同年月20日
    持上開報案證明，向臺北縣板橋地政事務所（現已改制為新
    北市板橋區公所）申請補發上開權狀，惟因原告於同年11月
    19日具狀提出異議而遭駁回。被告之誣告行為，經臺灣板橋
    地方法院檢察署檢察官以99年度偵字第3133號聲請簡易判決
    處刑，並經本院刑事庭以99年度簡字第4059號刑事簡易判決
    判處被告犯未指定犯人之誣告罪，處有期徒刑貳月，如易科
    罰金，以新臺幣（下同）壹仟元折算壹日。緩刑貳年確定。
    被告上開誣告行為，使原告在偵查期間精神極為痛苦，受有
    名譽及精神上損害，爰依民法第184 條第1 項前段及第195
    條第1 項之規定，請求非財產上損害賠償。
  (二)聲明：1.被告應給付原告新臺幣60萬元，及自起訴狀繕本送
    達翌日即99年9 月4 日起至清償日止，按年息百分之5 計算
    之利息。2.原告願供擔保，請准宣告假執行。
二、被告則抗辯：
  (一)兩造之母親即訴外人陳秀妹因病住院，原告與訴外人陳良文
    未經陳秀妹同意，竟擅自取用其存摺、印章領取現金，經被
    告質問，原告等非但不返還，訴外人陳良文竟向陳秀妹大聲
    怒斥。被告因不忍母親年事已高，所剩生活費不多，居住房
    屋可能被侵吞，始出於下策申報遺失請求補發而觸犯誣告罪
    ，法官亦體諒被告之情而判處緩刑。名譽為人格之社會評價
    ，名譽有無受損害，應以社會上對其評價是否貶損為斷。所
    謂侵害名譽，係指貶損他人人格在社會上之評價而言，必須
    依一般社會通念，足認其人之聲譽人格已遭貶損，整體社會
    評價因之降低始足當之，至於主觀上是否感受到傷害，則非
    所認之標準，此有高等法院94年上易字第401 號判決可參。
    而依民事訴訟法第277 條規定，原告應舉證其受有如何之損
    害。
  (二)聲明：1.原告之訴及假執行之聲請均駁回。2.如受不利判決
    ，被告願供擔保，請准宣告免予假執行。
三、兩造不爭執之事實：
  1.原告、被告及訴外人陳良文為兄弟關係，被告明知其母即訴
    外人陳秀妹所有臺北縣土城市○○路102 巷26號2 樓房屋及
    其坐落基地之所有權狀、中華郵政股份有限公司帳號000000
    00000000號帳戶之存摺及印章，分別在原告與陳良文之持有
    中，竟於98年10月14日上午10時23分許，向臺北縣政府警察
    局板橋分局信義派出所，報案上開所有權狀及存摺均已遺失
    ；復於同年月20日持上開報案證明，向臺北縣板橋地政事務
    所申請補發上開權狀，惟因原告於同年11月19日具狀提出異
    議而遭駁回（見臺灣板橋地方法院檢察署98年度偵字第2943
    2 號卷第55頁遺失案件報案證明申請書、第59至63頁臺北縣
    板橋地政事務所土地登記案件駁回通知書、土地登記申請書
    、書狀補給登記切結書、異議申請書等影本）。
  2.被告上開誣告行為，經臺灣板橋地方法院檢察署檢察官以99
    年度偵字第3133號聲請簡易判決處刑，並經本院刑事庭以99
    年度簡字第4059號刑事簡易判決判處被告犯未指定犯人之誣
    告罪，處有期徒刑貳月，如易科罰金，以壹仟元折算壹日。
    緩刑貳年確定（見本院98年度司板調字第194 號卷第9 至12
    頁上開聲請簡易判決處刑書及刑事簡易判決等影本）。
四、本院之判斷：
    原告主張被告有上開未指定犯人之誣告行為，而依侵權行為
    之法律關係請求被告賠償非財產上損害60萬元等情；被告對
    於其有上開未指定犯人之誣告行為並無爭執，惟否認應賠償
    原告非財產上之損害，並以前詞置辯。是本件所應審究之爭
    點為：原告得請求賠償之非財產上損害之金額若干？茲論述
    如次：
  (一)原告主張兩造及訴外人陳良文為兄弟關係，被告明知其母即
    訴外人陳秀妹所有臺北縣土城市○○路102 巷26號2 樓房屋
    及其坐落基地之所有權狀、中華郵政股份有限公司帳號0000
    00 00000000 號帳戶之存摺及印章，分別在原告與陳良文之
    持有中，竟於98年10月14日上午10時23分許，向臺北縣政府
    警察局板橋分局信義派出所，報案上開所有權狀及存摺均已
    遺失；復於同年月20日持上開報案證明，向臺北縣板橋地政
    事務所申請補發上開權狀，惟因原告於同年11月19日具狀提
    出異議而遭駁回。被告上開誣告行為，經臺灣板橋地方法院
    檢察署檢察官以99年度偵字第3133號聲請簡易判決處刑，並
    經本院刑事庭以99年度簡字第4059號刑事簡易判決判處被告
    犯未指定犯人之誣告罪，處有期徒刑貳月，如易科罰金，以
    壹仟元折算壹日；緩刑貳年確定等事實，為兩造所不爭執，
    並有遺失案件報案證明申請書、臺北縣板橋地政事務所土地
    登記案件駁回通知書、土地登記申請書、書狀補給登記切結
    書、異議申請書、上開聲請簡易判決處刑書及刑事簡易判決
    等件影本為證（見臺灣板橋地方法院檢察署98年度偵字第29
    432 號卷第55頁、第59至63頁，本院98年度司板調字第19 4
    號卷第9 至12頁），復經本院調取上開刑事案件偵審卷宗核
    閱無誤，堪信為真實。是原告請求被告就上開未指定犯人誣
    告行為負侵權行為損害賠償責任，自屬有據。
  (二)按因故意或過失，不法侵害他人之權利者，負損害賠償責任
    ；不法侵害他人之身體、健康、名譽、自由、信用、隱私、
    貞操，或不法侵害其他人格法益而情節重大者，被害人雖非
    財產上之損害，亦得請求賠償相當之金額，民法第184 條第
    1 項前段及第195 條第1 項前段分別定有明文。又所謂賠償
    相當之金額，應以實際加害情形與其名譽影響是否重大，及
    被害者之身分地位與加害人經濟狀況等關係定之；又慰藉金
    之賠償須以人格權遭遇侵害，使精神上受有痛苦為必要，其
    核給之標準固與財產上損害之計算不同，然非不可斟酌雙方
    身分資力與加害程度，及其他各種情形核定相當之數額（最
    高法院47年台上字第1221號、51年度台上字第223 號判例意
    旨參照）。依上所述，被告明知上開所有權狀及存摺分別在
    原告與陳良文之持有中，並未遺失，竟捏造遺失之事實，向
    有偵辦案件權限之警察機關誣告他人犯罪，致原告經警察機
    關及檢察官調查偵辦，自足使原告之名譽因此受有損害，原
    告因此主張名譽受損請求被告賠償精神慰撫金，應屬有據。
    爰審酌原告經上開案件警察機關之詢問及檢察官之訊問等刑
    事訴訟程序，身心、名譽顯受有相當之損害，暨參酌原告學
    歷為國小畢業，已婚，育有三名成年子女，目前為職業司機
    ，月收入約六萬元，98年間名下有房地1 筆及汽車2 輛；被
    告目前無婚姻關係，有二名成年子女，目前從事佛事工作，
    月收入約一萬元至三萬元不等，98年間名下有3 輛汽車，無
    不動產等情，此經兩造陳明在卷（見本院卷第50頁反面），
    並經本院依職權調取稅務電子閘門財產所得調件明細表復卷
    可參（見本院卷第19至23頁）等兩造之學歷、身分、職業、
    經濟狀況等一切情狀，認原告請求被告給付非財產上損害之
    精神慰撫金以2 萬元為適當；逾上開金額之請求，則屬過高
    ，不應准許。
五、綜上所述，原告依據民法第184 條第1 項前段及第195 條第
    1 項之規定，請求被告賠償2 萬元，及自起訴狀繕本送達翌
    日即99年9 月4 日起至清償日止，均按年息百分之5 計算之
    利息，為有理由，應予准許；逾上開金額之請求，則屬無據
    ，應予駁回。
六、本判決第一項所命給付之金額未逾50萬元，爰依職權宣告假
    執行；被告陳明願供擔保請准宣告免為假執行，經核原告勝
    訴部分並無不合，爰酌定相當之擔保金額宣告之。原告其餘
    假執行之聲請，因訴之駁回而失所附麗，應併予駁回。
七、兩造其餘之攻擊或防禦方法，及未經援用之證據，經本院斟
    酌後，認為均不足以影響本判決之結果，無逐一詳予論駁之
    必要，併此敘明。
八、據上論結，本件原告之訴為一部有理由，一部無理由，依民
    事訴訟法第79條、第389條第1項第5款、第392條第2項，判
    決如主文。
中    華    民    國   100    年    4     月    29    日
                  民事第二庭    法  官  張筱琪
以上正本係照原本作成
如對本判決上訴，須於判決送達後20日內向本院提出上訴狀
中    華    民    國   100    年    4     月    29    日
                                書記官  連思斐